ACORDAO-COMPLETO-2350777

ACÓRDÃO 828/2019 ATA 11/2019 - PLENÁRIO

VISTOS, relatados e discutidos estes autos de tomada de contas especial instaurada pela Gerência Executiva do Instituto Nacional do Seguro Social (INSS) em Sorocaba – SP contra Vera Lúcia da Silva Santos, como então servidora do INSS, diante da fraude pela irregular concessão de benefícios previdenciários e da subsequente produção de dano ao erário sob o valor histórico de R$ 852.546,08;
	ACORDAM os Ministros do Tribunal de Contas da União, reunidos em Sessão do Plenário, ante as razões expostas pelo Relator, em:
	9.1. considerar revel a Sra. Vera Lúcia da Silva Santos, nos termos do art. 12, § 3º, da Lei nº  8.443, de 1992;
	9.2. julgar irregulares as contas de Vera Lúcia da Silva Santos, nos termos dos arts. 16, III, alíneas “c” e “d”, e 19, caput, da Lei nº 8.443, de 1992, para condená-la ao pagamento do débito apurado nos autos, com a fixação do prazo de 15 (quinze) dias, contados da notificação, para comprovar, perante o Tribunal (art. 214, III, “a”, do Regimento Interno do TCU – RITCU) , o recolhimento da aludida dívida em favor do Instituto Nacional do Seguro Social, atualizada monetariamente e acrescida dos juros de mora, calculados desde as datas discriminadas até o efetivo recolhimento, na forma da legislação em vigor, sob as seguintes condições:
9.2.1. pela irregular concessão de benefícios ao Sr. Arnaldo Celestino dos Santos:
	Valor – R$
	Data

	3.029,99
	1º/4/2003

	982,70
	10/4/2003

	982,70
	13/5/2003

	982,70
	11/6/2003

	2.164,88
	10/9/2003

	1.082,44
	10/9/2003

	1.082,44
	10/10/2003

	1.082,44
	12/11/2003

	2.164,88
	10/12/2003

	1.082,44
	13/1/2004

	1.082,44
	11/2/2004

	1.082,44
	10/3/2004

	1.082,44
	5/4/2004

	1.082,44
	5/5/2004

	1.131,47
	3/6/2004

	1.131,47
	5/7/2004

	1.131,47
	4/8/2004

	1.131,47
	3/9/2004

	1.131,47
	5/10/2004

	1.131,47
	4/11/2004

	2.262,94
	3/12/2004

	1.131,47
	5/1/2005

	1.131,47
	3/2/2005

	1.131,47
	3/3/2005

	1.131,47
	5/4/2005

	1.131,47
	4/5/2005

	1.203,37
	3/6/2005

	1.203,37
	5/7/2005

	1.203,37
	3/8/2005

	1.203,37
	5/9/2005

	1.203,37
	5/10/2005

	1.203,37
	4/11/2005

	9.2.2. pela irregular concessão de benefícios ao Sr. Francisco Eliezer Pinto Gonçalves:
	Valor – R$
	Data

	1.002,13
	13/2/2004

	1.768,48
	12/3/2004

	1.768,48
	8/4/2004

	1.768,48
	7/5/2004

	1.807,03
	7/6/2004

	1.807,03
	7/7/2004

	1.807,03
	6/8/2004

	1.807,03
	8/9/2004

	1.807,03
	7/10/2004

	1.807,03
	8/11/2004

	3.614,06
	7/12/2004

	1.807,03
	7/1/2005

	1.807,03
	9/2/2005

	1.807,03
	7/3/2005

	1.807,03
	7/4/2005

	1.807,03
	6/5/2005

	1.921,86
	7/6/2005

	1.921,86
	7/7/2005

	1.921,86
	5/8/2005

	1.921,86
	8/9/2005

	1.921,86
	7/10/2005

	1.921,86
	8/11/2005

	3.843,72
	7/12/2005

	1.921,86
	6/1/2006

	1.921,86
	7/2/2006

	1.921,86
	7/3/2006

	9.2.3. pela irregular concessão de benefícios ao Sr. Jeremias José da Silva:	
	Valor – R$
	Data

	686,66
	17/12/2003

	1.420,69
	6/1/2004

	1.420,69
	9/2/2004

	1.420,69
	2/3/2004

	4.321,19
	7/7/2004

	1.479,81
	7/7/2004

	1.479,81
	6/8/2004

	1.479,81
	3/9/2004

	1.479,81
	6/10/2004

	1.479,81
	3/11/2004

	2.959,62
	2/12/2004

	1.479,81
	5/1/2005

	1.479,81
	2/2/2005

	1.479,81
	2/3/2005

	1.479,81
	4/4/2005

	1.479,81
	3/5/2005

	1.573,85
	2/6/2005

	1.573,85
	4/7/2005

	1.573,85
	2/8/2005

	1.573,85
	5/9/2005

	1.573,85
	4/10/2005

	1.573,85
	3/11/2005

	3.147,70
	2/12/2005

	1.573,85
	3/1/2006

	1.573,85
	2/2/2006

	1.573,85
	2/3/2006

	1.573,85
	4/4/2006

	1.652,54
	3/5/2006

	1.652,54
	2/6/2006

	1.652,54
	4/7/2006

	1.652,54
	2/8/2006

	1.652,54
	4/9/2006

	1.652,69
	3/10/2006

	1.652,69
	3/11/2006

	3.305,38
	4/12/2006

	1.652,69
	3/1/2007

	1.652,69
	2/2/2007

	1.652,69
	2/3/2007

	1.652,69
	3/4/2007

	1.707,22
	3/5/2007

	1.707,22
	4/6/2007

	1.707,22
	3/7/2007

	1.707,22
	2/8/2007

	2.560,83
	4/9/2007

	1.707,22
	2/10/2007

	1.707,22
	5/11/2007

	2.560,83
	4/12/2007

	1.707,22
	3/1/2008

	1.707,22
	7/2/2008

	1.707,22
	4/3/2008

	1.792,58
	2/4/2008

	1.792,58
	5/5/2008

	1.792,58
	3/6/2008

	1.792,58
	2/7/2008

	1.792,58
	4/8/2008

	2.688,87
	2/9/2008

	1.792,58
	2/10/2008

	1.792,58
	4/11/2008

	2.688,87
	2/12/2008

	1.792,58
	5/1/2009

	1.792,58
	3/2/2009

	1.898,70
	3/3/2009

	1.898,70
	2/4/2009

	1.898,70
	5/5/2009

	1.898,70
	2/6/2009

	1.898,70
	2/7/2009

	1.898,70
	4/8/2009

	2.848,05
	2/9/2009

	1.898,70
	2/10/2009

	1.898,70
	4/11/2009

	2.848,05
	2/12/2009

	1.898,70
	5/1/2010

	2.015,28
	2/2/2010

	2.015,28
	2/3/2010

	2.015,28
	5/4/2010

	2.015,28
	4/5/2010

	2.015,28
	2/6/2010

	2.015,28
	2/7/2010

	2.215,21
	3/8/2010

	3.067,90
	2/9/2010

	9.2.4. pela irregular concessão de benefícios ao Sr. Joaci Bispo dos Santos:
	Valor – R$
	Data

	87,23
	10/11/2003

	1.308,53
	10/11/2003

	1.635,66
	2/12/2003

	1.308,53
	2/1/2004

	1.308,53
	2/2/2004

	1.308,53
	1º/3/2004

	1.308,53
	1º/4/2004

	1.308,53
	3/5/2004

	1.414,74
	1º/6/2004

	1.414,74
	1º/7/2004

	1.414,74
	2/8/2004

	1.414,74
	1º/9/2004

	1.414,74
	1º/10/2004

	1.414,74
	1º/11/2004

	2.829,48
	1º/12/2004

	1.414,74
	3/1/2005

	1.414,74
	1º/2/2005

	1.414,74
	1º/3/2005

	1.414,74
	1º/4/2005

	1.414,74
	2/5/2005

	1.504,64
	1º/6/2005

	1.504,64
	1º/7/2005

	1.504,64
	1º/8/2005

	1.504,64
	1º/9/2005

	1.504,64
	3/10/2005

	1.504,64
	1º/11/2005

	3.009,28
	1º/12/2005

	1.504,64
	2/1/2006

	1.504,64
	1º/2/2006

	1.504,64
	1º/3/2006

	1.504,64
	3/4/2006

	1.579,87
	2/5/2006

	1.579,87
	1º/6/2006

	1.579,87
	3/7/2006

	1.579,87
	1º/8/2006

	2.369,80
	1º/9/2006

	1.580,02
	2/10/2006

	1.580,02
	1º/11/2006

	2.370,11
	1º/12/2006

	1.580,02
	2/1/2007

	1.580,02
	1º/2/2007

	1.580,02
	1º/3/2007

	1.580,02
	2/4/2007

	1.632,16
	2/5/2007

	1.632,16
	1º/6/2007

	1.632,16
	2/7/2007

	1.632,16
	1º/8/2007

	2.448,24
	3/9/2007

	1.632,16
	1º/10/2007

	1.632,16
	1º/11/2007

	2.448,24
	3/12/2007

	1.632,16
	2/1/2008

	1.632,16
	1º/2/2008

	1.632,16
	3/3/2008

	1.713,76
	1º/4/2008

	1.713,76
	2/5/2008

	1.713,76
	2/6/2008

	1.713,76
	1º/7/2008

	1.713,76
	1º/8/2008

	2.570,64
	1º/9/2008

	1.713,76
	1º/10/2008

	1.713,76
	3/11/2008

	2.570,64
	1º/12/2008

	1.713,76
	2/1/2009

	1.713,76
	2/2/2009

	1.815,21
	2/3/2009

	1.815,21
	1º/4/2009

	1.815,21
	4/5/2009

	1.815,21
	1º/6/2009

	1.815,21
	1º/7/2009

	1.815,21
	3/8/2009

	2.722,81
	1º/9/2009

	1.815,21
	1º/10/2009

	1.815,21
	3/11/2009

	2.722,81
	1º/12/2009

	1.815,21
	4/1/2010

	1.926,66
	1º/2/2010

	1.926,66
	1º/3/2010

	1.926,66
	1º/4/2010

	1.926,66
	3/5/2010

	1.926,66
	1º/6/2010

	1.926,66
	1º/7/2010

	2.127,42
	2/8/2010

	2.933,01
	1º/9/2010

	9.2.5. pela irregular concessão de benefícios ao Sr. José Carlos Siqueira:
	Valor – R$
	Data

	145,74
	15/5/2003

	1.093,09
	15/5/2003

	1.093,09
	13/6/2003

	1.417,77
	11/7/2003

	1.417,77
	19/8/2003

	1.417,77
	11/9/2003

	1.417,77
	16/10/2003

	1.417,77
	17/11/2003

	2.481,09
	11/12/2003

	1.417,77
	14/1/2004

	1.417,77
	12/2/2004

	1.417,77
	11/3/2004

	1.417,77
	6/4/2004

	1.417,77
	6/5/2004

	1.481,99
	4/6/2004

	1.481,99
	6/7/2004

	1.481,99
	5/8/2004

	1.481,99
	6/9/2004

	1.481,99
	6/10/2004

	1.481,99
	5/11/2004

	2.963,98
	6/12/2004

	1.481,99
	6/1/2005

	1.481,99
	4/2/2005

	1.481,99
	4/3/2005

	1.481,99
	6/4/2005

	1.481,99
	5/5/2005

	1.576,17
	6/6/2005

	1.576,17
	6/7/2005

	1.576,17
	4/8/2005

	1.576,17
	6/9/2005

	1.576,17
	6/10/2005

	9.2.6. pela irregular concessão de benefícios ao Sr. José Joaquim dos Santos:
	Valor – R$
	Data

	958,33
	20/6/2003

	958,33
	20/6/2003

	975,29
	17/7/2003

	975,29
	20/8/2003

	975,29
	5/9/2003

	975,29
	7/10/2003

	975,29
	11/11/2003

	1.706,75
	8/12/2003

	975,29
	7/1/2004

	975,29
	5/2/2004

	975,29
	4/3/2004

	975,29
	6/4/2004

	975,29
	6/5/2004

	1.019,47
	4/6/2004

	1.019,47
	6/7/2004

	1.019,47
	5/8/2004

	1.019,47
	6/9/2004

	1.019,47
	6/10/2004

	1.019,47
	5/11/2004

	2.038,94
	6/12/2004

	1.019,47
	6/1/2005

	1.019,47
	4/2/2005

	1.019,47
	4/3/2005

	1.019,47
	6/4/2005

	1.019,47
	5/5/2005

	1.084,25
	6/6/2005

	1.084,25
	6/7/2005

	1.084,25
	4/8/2005

	1.084,25
	6/9/2005

	1.084,25
	6/10/2005

	1.084,25
	7/11/2005

	2.168,50
	6/12/2005

	1.084,25
	6/1/2006

	1.084,25
	6/2/2006

	1.084,25
	6/3/2006

	1.084,25
	6/4/2006

	1.138,46
	5/5/2006

	1.138,46
	6/6/2006

	1.138,46
	6/7/2006

	1.138,46
	4/8/2006

	1.707,69
	6/9/2006

	1.138,56
	5/10/2006

	1.138,56
	7/11/2006

	1.707,89
	6/12/2006

	1.138,56
	5/1/2007

	1.138,56
	6/2/2007

	1.138,56
	6/3/2007

	1.138,56
	5/4/2007

	1.176,13
	7/5/2007

	1.176,13
	6/6/2007

	1.176,13
	5/7/2007

	1.176,13
	6/8/2007

	1.764,19
	6/9/2007

	1.176,13
	4/10/2007

	1.176,13
	7/11/2007

	1.764,20
	6/12/2007

	1.176,13
	7/1/2008

	1.176,13
	11/2/2008

	1.176,13
	6/3/2008

	1.234,93
	4/4/2008

	1.234,93
	7/5/2008

	1.234,93
	5/6/2008

	1.234,93
	4/7/2008

	1.234,93
	6/8/2008

	1.852,39
	4/9/2008

	1.234,93
	6/10/2008

	1.234,93
	6/11/2008

	1.852,40
	4/12/2008

	1.234,93
	7/1/2009

	1.234,93
	5/2/2009

	1.308,03
	5/3/2009

	1.308,03
	6/4/2009

	1.308,03
	7/5/2009

	1.308,03
	4/6/2009

	1.308,03
	6/7/2009

	9.2.7. pela irregular concessão de benefícios à Sra. Lindinalva Leite Franco da Silva:
	Valor – R$
	Data

	20,00
	15/4/2003

	200,00
	15/4/2003

	240,00
	15/5/2003

	240,00
	13/6/2003

	240,00
	15/7/2003

	240,00
	14/8/2003

	240,00
	12/9/2003

	240,00
	14/10/2003

	240,00
	14/11/2003

	440,00
	12/12/2003

	240,00
	15/1/2004

	240,00
	16/2/2004

	240,00
	5/4/2004

	240,00
	7/4/2004

	240,00
	7/5/2004

	260,00
	8/6/2004

	260,00
	7/7/2004

	260,00
	6/8/2004

	260,00
	8/9/2004

	260,00
	7/10/2004

	260,00
	8/11/2004

	520,00
	7/12/2004

	260,00
	7/1/2005

	260,00
	9/2/2005

	260,00
	7/3/2005

	260,00
	8/4/2005

	260,00
	9/5/2005

	300,00
	7/6/2005

	300,00
	7/7/2005

	300,00
	5/8/2005

	300,00
	8/9/2005

	300,00
	7/10/2005

	300,00
	8/11/2005

	600,00
	7/12/2005

	300,00
	6/1/2006

	300,00
	7/2/2006

	300,00
	7/3/2006

	9.2.8. pela irregular concessão de benefícios à Sra. Maria das Dores da Silva:
	Valor – R$
	Data

	2.085,60
	6/6/2003

	521,40
	6/6/2003

	521,40
	26/6/2003

	574,32
	18/7/2003

	574,32
	13/8/2003

	574,32
	10/9/2003

	574,32
	10/10/2003

	574,32
	11/11/2003

	1.148,64
	17/12/2003

	574,32
	16/1/2004

	574,32
	10/2/2004

	574,32
	9/3/2004

	574,32
	7/4/2004

	574,32
	5/5/2004

	600,33
	3/6/2004

	600,33
	6/7/2004

	600,33
	3/8/2004

	600,33
	2/9/2004

	600,33
	5/10/2004

	600,33
	3/11/2004

	1.200,66
	3/12/2004

	600,33
	4/1/2005

	600,33
	2/2/2005

	600,33
	2/3/2005

	600,33
	6/4/2005

	600,33
	3/5/2005

	638,48
	2/6/2005

	638,48
	4/7/2005

	638,48
	2/8/2005

	638,48
	2/9/2005

	638,48
	4/10/2005

	638,48
	3/11/2005

	1.276,96
	2/12/2005

	638,48
	3/1/2006

	638,48
	2/2/2006

	638,48
	2/3/2006

	638,48
	4/4/2006

	670,40
	3/5/2006

	670,40
	2/6/2006

	670,40
	4/7/2006

	670,40
	2/8/2006

	1.005,72
	4/9/2006

	670,46
	3/10/2006

	670,46
	3/11/2006

	1.005,72
	4/12/2006

	670,46
	3/1/2007

	670,46
	2/2/2007

	670,46
	2/3/2007

	670,46
	3/4/2007

	692,58
	3/5/2007

	692,58
	4/6/2007

	692,58
	3/7/2007

	692,58
	2/8/2007

	1.038,87
	4/9/2007

	692,58
	2/10/2007

	692,58
	5/11/2007

	1.038,87
	4/12/2007

	692,58
	3/1/2008

	692,58
	7/2/2008

	692,58
	4/3/2008

	727,20
	2/4/2008

	727,20
	5/5/2008

	727,20
	3/6/2008

	727,20
	2/7/2008

	727,20
	4/8/2008

	1.080,80
	2/9/2008

	727,20
	2/10/2008

	727,20
	4/11/2008

	1.090,80
	2/12/2008

	727,20
	5/1/2009

	727,20
	3/2/2009

	770,25
	3/3/2009

	9.2.9. pela irregular concessão de benefícios à Sra. Maria Magali Trovo Leite da Silva:
	Valor – R$
	Data

	4.390,20
	1°/4/2004

	1.248,40
	27/4/2004

	1.248,40
	19/5/2004

	1.287,22
	4/6/2004

	1.287,22
	5/7/2004

	1.287,22
	4/8/2004

	1.287,22
	3/9/2004

	1.287,22
	5/10/2004

	1.287,22
	4/11/2004

	2.574,44
	3/12/2004

	1.287,22
	5/1/2005

	1.287,22
	3/2/2005

	1.287,22
	3/3/2005

	1.287,22
	5/4/2005

	1.287,22
	4/5/2005

	1.369,02
	3/6/2005

	1.369,02
	5/7/2005

	1.369,02
	3/8/2005

	1.369,02
	5/9/2005

	1.369,02
	5/10/2005

	1.369,02
	4/11/2005

	2.738,04
	5/12/2005

	1.369,02
	4/1/2006

	1.369,02
	3/2/2006

	1.369,02
	3/3/2006

	1.369,02
	5/4/2006

	1.437,47
	4/5/2006

	1.437,47
	5/6/2006

	1.437,47
	5/7/2006

	1.437,47
	3/8/2006

	2.156,20
	5/9/2006

	1.437,60
	4/10/2006

	1.437,60
	6/11/2006

	2.156,47
	5/12/2006

	1.437,60
	4/1/2007

	1.437,60
	5/2/2007

	1.437,60
	5/3/2007

	1.437,60
	4/4/2007

	1.485,04
	4/5/2007

	1.485,04
	5/6/2007

	1.485,04
	4/7/2007

	1.485,04
	3/8/2007

	2.227,56
	5/9/2007

	1.485,04
	3/10/2007

	1.485,04
	6/11/2007

	2.227,56
	5/12/2007

	1.485,04
	4/1/2008

	1.485,04
	8/2/2008

	1.485,04
	5/3/2008

	1.559,29
	3/4/2008

	1.559,29
	6/5/2008

	1.559,29
	4/6/2008

	1.559,29
	3/7/2008

	1.559,29
	5/8/2008

	2.338,93
	3/9/2008

	1.559,29
	3/10/2008

	1.559,29
	5/11/2008

	2.338,94
	3/12/2008

	1.559,29
	6/1/2009

	1.559,29
	4/2/2009

	1.651,59
	4/3/2009

	1.651,59
	3/4/2009

	1.651,59
	6/5/2009

	1.651,59
	3/6/2009

	1.651,59
	3/7/2009

	1.651,59
	5/8/2009

	2.477,38
	3/9/2009

	1.651,59
	5/10/2009

	1.651,59
	5/11/2009

	2.477,39
	3/12/2009

	1.651,59
	6/1/2010

	1.752,99
	3/2/2010

	1.752,99
	3/3/2010

	1.752,99
	6/4/2010

	1.752,99
	5/5/2010

	1.752,99
	4/6/2010

	1.752,99
	5/7/2010

	1.779,09
	4/8/2010

	2.668,63
	3/9/2010

	9.2.10. pela irregular concessão de benefícios à Sra. Noêmia Trindade dos Santos:
	Valor – R$
	Data

	191,21
	4/7/2003

	523,48
	4/7/2003

	523,48
	7/8/2003

	523,48
	4/9/2003

	523,48
	6/10/2003

	828,84
	4/12/2003

	523,48
	4/12/2003

	523,48
	8/1/2004

	523,48
	10/2/2004

	523,48
	4/3/2004

	523,48
	6/4/2004

	523,48
	6/5/2004

	547,19
	7/6/2004

	547,19
	6/7/2004

	547,19
	9/8/2004

	547,19
	6/9/2004

	547,19
	6/10/2004

	547,19
	5/11/2004

	1.094,38
	6/12/2004

	547,19
	6/1/2005

	547,19
	4/2/2005

	547,19
	4/3/2005

	547,19
	6/4/2005

	547,19
	5/5/2005

	581,96
	6/6/2005

	581,96
	6/7/2005

	581,96
	4/8/2005

	581,96
	6/9/2005

	581,96
	6/10/2005

	581,96
	7/11/2005

	1.163,92
	6/12/2005

	581,96
	5/1/2006

	581,96
	6/2/2006

	581,96
	6/3/2006

	581,96
	6/4/2006

	611,05
	5/5/2006

	611,05
	6/6/2006

	611,05
	6/7/2006

	611,05
	4/8/2006

	916,57
	6/9/2006

	611,10
	5/10/2006

	611,10
	7/11/2006

	916,63
	6/12/2006

	611,10
	5/1/2007

	611,10
	6/2/2007

	611,10
	6/3/2007

	611,10
	5/4/2007

	631,26
	7/5/2007

	631,26
	6/6/2007

	631,26
	5/7/2007

	631,26
	6/8/2007

	946,89
	6/9/2007

	631,26
	4/10/2007

	631,26
	7/11/2007

	946,89
	6/12/2007

	631,26
	7/1/2008

	631,26
	11/2/2008

	631,26
	6/3/2008

	662,82
	4/4/2008

	662,82
	7/5/2008

	662,82
	5/6/2008

	662,82
	4/7/2008

	662,82
	6/8/2008

	994,23
	4/9/2008

	662,82
	6/10/2008

	662,82
	6/11/2008

	994,23
	4/12/2008

	662,82
	7/1/2009

	662,82
	5/2/2009

	702,05
	5/3/2009

	702,05
	6/4/2009

	702,05
	7/5/2009

	702,05
	4/6/2009

	702,05
	6/7/2009

	702,05
	6/8/2009

	1.053,07
	4/9/2009

	702,05
	6/10/2009

	702,05
	6/11/2009

	1.053,08
	4/12/2009

	702,05
	7/1/2010

	745,15
	4/2/2010

	745,15
	4/3/2010

	745,15
	7/4/2010

	745,15
	6/5/2010

	745,15
	7/6/2010

	745,15
	6/7/2010

	756,24
	5/8/2010

	1.134,36
	6/9/2010

	9.2.11. pela irregular concessão de benefícios à Sra. Iraci Silveira Cleto (procuradora – Sra. Zilda Elena Leonel Ferreira) :
	Valor – R$
	Data

	3.275,67
	14/4/1999

	954,08
	14/4/1999

	954,08
	4/5/1999

	954,08
	2/6/1999

	979,45
	2/7/1999

	979,45
	3/8/1999

	979,45
	2/9/1999

	979,45
	4/10/1999

	979,45
	3/11/1999

	1.958,90
	2/12/1999

	979,45
	4/1/2000

	979,45
	2/2/2000

	979,45
	2/3/2000

	979,45
	4/4/2000

	979,45
	3/5/2000

	979,45
	6/6/2000

	1.036,35
	5/7/2000

	1.036,35
	2/8/2000

	1.036,35
	4/9/2000

	1.036,35
	3/10/2000

	1.036,35
	3/11/2000

	2.072,70
	5/12/2000

	1.036,35
	3/1/2001

	1.036,35
	2/2/2001

	1.036,35
	2/3/2001

	1.036,35
	3/4/2001

	1.036,35
	8/5/2001

	1.036,35
	4/6/2001

	1.115,72
	3/7/2001

	1.115,72
	2/8/2001

	1.115,72
	4/9/2001

	1.115,72
	2/10/2001

	1.115,72
	6/11/2001

	2.231,44
	4/12/2001

	1.115,72
	3/1/2002

	1.115,72
	4/2/2002

	1.115,72
	4/3/2002

	1.115,72
	2/4/2002

	1.115,72
	6/5/2002

	1.115,72
	4/6/2002

	1.218,36
	2/7/2002

	1.218,36
	2/8/2002

	1.218,36
	3/9/2002

	1.218,36
	2/10/2002

	1.218,36
	6/11/2002

	2.436,72
	3/12/2002

	1.218,36
	3/1/2003

	1.218,36
	11/2/2003

	1.218,36
	6/3/2003

	1.218,36
	2/4/2003

	1.218,36
	5/5/2003

	1.218,36
	3/6/2003

	1.458,49
	2/7/2003

	1.458,49
	4/8/2003

	1.458,49
	2/9/2003

	1.458,49
	2/10/2003

	1.458,49
	4/11/2003

	2.916,98
	2/12/2003

	1.458,49
	5/1/2004

	1.458,49
	3/2/2004

	1.458,49
	2/3/2004

	1.458,49
	2/4/2004

	364,62
	28/2/2005

	9.3. aplicar em desfavor de Vera Lúcia da Silva Santos a multa prevista no art. 57 da Lei nº  8.443, de 1992, sob o valor de R$ 400.000,00 (quatrocentos mil reais) , com a fixação do prazo de 15 (quinze) dias, contados da notificação, para que comprove, perante o Tribunal (art. 214, III, “a”, do RITCU) , o recolhimento da dívida ao Tesouro Nacional, atualizada monetariamente na forma da legislação em vigor; 
	9.4. autorizar, caso requerido, nos termos do art. 26 da Lei nº 8.443, de 1992, e do art. 217 do RITCU, o parcelamento das dívidas fixadas por este Acórdão em até 36 (trinta e seis) parcelas mensais e sucessivas, sobre as quais incidirão a atualização monetária e os correspondentes acréscimos legais, esclarecendo à responsável que a falta de pagamento de qualquer parcela importará no vencimento antecipado do saldo devedor, sem prejuízo das demais medidas legais; 
	9.5. autorizar, desde logo, a cobrança judicial das dívidas fixadas por este Acórdão, nos termos do art. 28, inciso II, da Lei nº 8.443, de 1992, caso não atendida a notificação; 
	9.6. solicitar, por intermédio do Ministério Público junto ao TCU, que a Advocacia-Geral da União adote as medidas necessárias ao arresto dos bens da responsável, nos termos do art. 61 da Lei nº 8.443, de 1992, e do art. 275 do RITCU, caso não haja, dentro do prazo estabelecido, a comprovação do efetivo recolhimento das aludidas dívidas, devendo o MPTCU atentar para a eventual possibilidade de promover o referido arresto em relação ao valor consolidado do débito imputado contra a aludido responsável em vários outros processos de tomada de contas especial autuados no âmbito do TCU; 
	9.7. considerar, preliminarmente, graves as infrações cometidas por Vera Lúcia da Silva Santos, nos termos do art. 60 da Lei nº 8.443, de 1992, e do art. 270, § 1º, do RITCU; 
	9.8. inabilitar a Sra. Vera Lúcia da Silva Santos, pelo período de 8 (oito) anos, para o exercício de cargo em comissão e de função de confiança no âmbito da administração federal, nos termos do art. 60 da Lei nº 8.443, de 1992, e do art. 270 do RITCU; 
	9.9. determinar que a unidade técnica envie a cópia deste Acórdão, acompanhado do Relatório e do Voto que o fundamenta, ao Instituto Nacional do Seguro Social (INSS) e à Procuradoria Geral Federal (PGF) junto à Advocacia-Geral da União, para ciência e adoção das providências solicitadas pelo item 9.6 deste Acórdão;
	9.10. determinar que a unidade técnica envie a cópia deste Acórdão, acompanhado do Relatório e do Voto que o fundamenta, à Controladoria-Geral da União, para ciência e adoção das providências determinadas pelo item 9.8 deste Acórdão; e 
		9.11. determinar que a unidade técnica envie a cópia deste Acórdão, acompanhado do Relatório e do Voto que o fundamenta, à Procuradoria da República no Estado de São Paulo, nos termos do art. 16, § 3º, da Lei nº 8.443, de 1992, e do art. 209, § 7º, do RITCU, para o ajuizamento das ações civis e penais cabíveis.

Tomada de contas especial instaurada diante da fraude pela irregular concessão de benefícios previdenciários.

Gerência Executiva do Instituto Nacional do Seguro Social (INSS) em Sorocaba - SP.

3. Responsáveis: Vera Lúcia da Silva Santos (CPF XXX.075.498-XX).

13.1. Ministros presentes: José Mucio Monteiro (Presidente), Raimundo Carreiro, Bruno Dantas e Vital do Rêgo.
13.2. Ministros-Substitutos convocados: Augusto Sherman Cavalcanti, André Luís de Carvalho (Relator) e Weder de Oliveira.

ANDRÉ DE CARVALHO

Trata-se de tomada de contas especial instaurada pela Gerência Executiva do Instituto Nacional do Seguro Social (INSS) em Sorocaba – SP contra Vera Lúcia da Silva Santos, como então servidora do INSS, diante da fraude pela irregular concessão de benefícios previdenciários e da subsequente produção de dano ao erário sob o valor histórico de R$ 852.546,08.
2.	Após a análise do feito, o auditor federal da Secex-TCE lançou o seu parecer à Peça 158 (fls. 1/20) , com a anuência dos dirigentes da unidade técnica (Peças 159 e 160) , nos seguintes termos:
	“Cuidam os autos de tomada de contas especial (processo-INSS 35443.000707/2017-48) instaurada pelo Instituto Nacional do Seguro Social – INSS, em desfavor dos Srs. Vera Lúcia da Silva Santos, ex-servidora do INSS (CPF: XXX.075.498-XX) ; Arnaldo Celestino dos Santos, segurado (CPF: XXX.402.738-XX) , Francisco Eliezer Pinto Gonçalves, segurado (CPF: XXX.558.288-XX) , Jeremias José da Silva, segurado (CPF: XXX.113.268-XX) , Joaci Bispo dos Santos, segurado (CPF: XXX.803.358-XX) , José Carlos Siqueira, segurado (CPF: XXX.254.528-XX) , José Joaquim dos Santos, segurado (CPF: XXX.072.648-XX) , Lindinalva Leite Franco da Silva, segurada (CPF: XXX.289.208-XX) , Maria das Dores da Silva, segurada (CPF: XXX.255.738-XX) , Maria Magali Trovo Leite da Silva, segurada (CPF: XXX.371.158-XX) , Noêmia Trindade dos Santos, segurada (CPF: XXX.005.818-XX) e Zilda Elena Leonel Ferreira, procuradora de segurada (CPF: XXX.525.688-XX, falecida em 31/12/2012, v. peça 15, p. 8-9) , na condição de procuradora de Iraci Silveira Cleto, segurada, cadastrada para recebimento dos pagamentos do benefício previdenciário desta (v. peça 6, p. 46, item 41.2) , em razão de habilitação e/ou concessão irregular de benefícios previdenciários em decorrência de atos da ex-servidora Vera Lúcia da Silva Santos praticados na Agência da Previdência Social Itapetininga-Gerência Executiva em Sorocaba/SP do INSS (GEXSOR/SP) . 
	Histórico
	2. As ocorrências que deram origem a esta TCE foram apuradas pela Autarquia, a partir de relatórios conclusivos individuais (peças 10, 13, 16, 19, 22, 31, 34, 42, 45) , de Relatório – Pólo de Ação de Revisão de Benefícios – São Paulo/SP (peça 28) e Relatório de Encaminhamento (peça 147, p. 7-8) os quais suscitaram o indiciamento da ex-servidora Vera Lúcia da Silva Santos por intermédio do Processo Administrativo Disciplinar (PAD) 35664.000397/2010-91, no âmbito do qual se concluiu que ela promoveu a habilitação/concessão irregular de benefícios previdenciários (v. item 3, peça 6, p. 3-4; itens 42 e 42.1, peça 6, p. 46) , sem a presença do segurado e sem exigência de procuração; sem o competente requerimento de benefício; com inserção de endereços residenciais falsos; ocorridos fora do horário de funcionamento da Agência; de inserção de vínculos empregatícios inexistentes para compor o tempo de contribuição; majoração dos períodos de vínculos empregatícios; enquadramento e/ou conversão de tempo de contribuição como se fosse atividade especial sem a apresentação dos formulários específicos para comprovação de atividade especial; de concessão de pensão por morte sem comprovação de união estável; de retroação irregular de Data de Início de Benefício; de habilitação e concessão de benefício de auxílio doença previdenciário sem comprovação de vínculo com o Regime Geral de Previdência Social, sem efetivo afastamento do trabalho e/ou sem a realização de perícias médicas, condutas essas que resultaram na demissão dela (cf. Portaria MPS 143, de 6/4/2005, peça 8, p. 2) . 
	3. A autuação da competente tomada de contas especial seguiu-se ao PAD e ocorreu em 9/5/2017, conforme ato da Presidente da Comissão Permanente de TCE (CTCE) respectiva (peça 3) , comissão essa instituída por meio da Portaria GEXSOR/INSS 30, de 22/6/2016 (peça 2) . 
	4. A CTCE concluiu pela responsabilização de Vera Lúcia da Silva Santos, servidora do INSS à época dos fatos, solidariamente com dez segurados e uma procuradora de segurado, pelo prejuízo de R$ 2.936.539,37, atualizado monetariamente e acrescidos de juros de mora até 9/5/2017 (peça 124, p. 18-19) . 
	5. Remetidos os autos à Controladoria-Geral da União (CGU) , foi elaborado o relatório de auditoria 143/2018, por meio do qual se confirmou a responsabilização da ex-servidora, solidariamente com os segurados (peça 133) . 
	6. Após a emissão do certificado de auditoria e do parecer do dirigente de controle interno – ambos com parecer pela irregularidade das contas – bem como do pronunciamento ministerial (peças 134, 135 e 136) , o processo foi encaminhado para o Tribunal de Contas da União, para fins de julgamento. 
	7. Por ocasião da primeira instrução (peça 139) , verificou-se a ausência do Relatório Conclusivo Individual ou equivalente referente à análise da concessão de aposentadoria por tempo de contribuição à Sra. Maria das Dores Santos, NB 42/127.216.997-6. Entendeu-se, então, que, para a devida configuração da autoria dos atos impugnados, seria necessário que se promovesse diligência junto ao INSS para que se procedesse a juntada, aos presentes autos, do mencionado Relatório. 
	7.1. Em resposta à diligência promovida pela Secretaria de Controle Externo de Tomada de Contas Especial, por meio do Ofício-TCU-Secex-TCE 1828/2018 (peça 143) , datado de 28/9/2018, após concessão de prorrogação de prazo solicitado pelo INSS (cf. Ofício-GABPRE/INSS 1196/2018, recebido em 1º/11/2018, peça 145, e despacho autorizatório, de 6/11/2018, peça 146) , o INSS apresentou, tempestivamente, Relatório de Encaminhamento de Maria das Dores da Silva, NB 42/127.216.997-6 (peça 147, p. 7-8) . 
	8. Na instrução inserida à peça 149, concluiu-se que apenas a ex-servidora Vera Lúcia da Silva Santos deveria figurar no polo passivo da presente TCE, considerando os argumentos então arrolados, que sustentam o entendimento de que a permanência dos segurados na relação processual da tomada de contas especial depende da comprovação de que, seja por dolo ou culpa, tenham concorrido para a prática das irregularidades em comento. Na condição de terceiro desvinculado da Administração e sem o dever legal de prestar contas, a submissão do segurado à jurisdição do TCU exigiria prova de que ele contribuíra de modo decisivo e em concurso com o agente público para a produção do dano. Do contrário, a jurisdição do TCU não os alcançaria, nos termos do art. 16, § 2º, da Lei 8.443/92. Na referida instrução elencou-se uma série de deliberações nas quais a Corte, ressentindo-se da presença de elementos capazes de atribuir aos segurados efetiva participação na fraude, entendeu por bem excluir os segurados da relação processual, a exemplo do que se decidiu nos Acórdãos TCU – Plenário 859/2013, 2.369/2013, 2.449/2013, 2.553/2013, 3.038/2013, 3.112/2013 e 3.626/2013. 
	8.1. Com base nesses argumentos compilados na mencionada instrução, não fez sentido determinar a citação dos beneficiários, quando, na análise preliminar, já foi possível identificar a ausência de provas aptas a demonstrar que eles não agiram em conluio com a autora das irregularidades. Assim, procedeu-se à citação unicamente da ex-servidora Vera Lúcia da Silva Santos, deixando-se para decidir formalmente sobre a exclusão dos demais responsáveis da relação processual para quando da deliberação de mérito. 
	8.2. Em cumprimento ao Despacho do Relator (peça 152) , foi promovida a citação proposta, mediante o Ofício 238/209 (peça 154) , datado de 25/1/2019.
	8.3. Apesar de a Sra. Vera Lúcia da Silva Santos ter tomado ciência do expediente que lhe foi encaminhado, conforme atesta o aviso de recebimento (AR) que compõe a peça 155, não atendeu a citação e, consequentemente, não se manifestou quanto às irregularidades verificadas.
	ANÁLISE DOS PRESSUPOSTOS DE PROCEDIBILIDADE DA IN/TCU 71/2012 
	9. Verificou-se que não houve o transcurso de mais de dez anos desde o fato gerador sem que tenha havido notificação pela autoridade administrativa federal competente (art. 6º, inciso II, c/c art. 19 da Instrução Normativa-TCU 71/2012, modificada pela IN/TCU 76/2016) , uma vez que as concessões irregulares dos benefícios apurados ocorreram nos anos de 1999 (peça 15, p. 12-20) , 2003 (peça 9, p. 8-9; peça 18, p. 9-22; peça 21, p. 8-11; peça 27, p. 8-10; peça 30, p. 8-10; peça 33, p. 8-10; peça 36, p. 7-11; peça 41, p. 7-16; peça 44, p. 7-9) e 2004 (peça 12, p. 8-13) com efeitos que se protraíram até o ano de 2010, em virtude dos pagamentos delas decorrentes (v. débito detalhado na proposta de encaminhamento) e os responsáveis foram notificados em 2005 (peça 9, p. 10-13; peça 12, p. 14-15; peça 27, p. 11-12; peça 36, p. 12-13) , 2006 (peça 12, p. 16-17; peça 14, p. 1-6; peça 15, p. 21-27; peça 33, p. 11-14; peça 35, p. 2-3; peça 36, p. 14-15) , 2007 (peça 27, p. 13-14; peça 30, p. 11-13) , 2009 (peça 30, p. 14-15) , 2010 (peça 18, p. 19-22; peça 21, p. 12-15; peça 41, p. 17-20; peça 43, p. 4-6; peça 44, p. 10-13) e 2011 (peça 46, p. 5-6) , assim como em decorrência do PAD 35664.000397/2010-91 em 2014 (v. peça 6, p. 5-6 e 8, itens 9, 9.1 e 16.1) , observada cobrança feita em 2009 (peça 17, p. 3) , 2010 (peça 11, p. 3-4; peça 29, p. 3-4; peça 35, p. 8-9; peça 37, p. 4-5) , 2011 (peça 20, p. 4-9) , 2012 (peça 23, p. 4-5) , 2016 (peça 11, p. 7-9; peça 14, p. 7-9; peça 17, p. 12-13; peça 20, p. 10-11; peça 23, p. 9- 10; peça 29, p. 7-8; peça 32, p. 11-12; peça 35, p. 12-13; peça 37, p. 11-12; peça 43, p. 10-11; peça 46, p. 13-14) e 2017 (peças 91, 92, 93, 94, 96, 97, 98, 99, 101, 102, 103, 116, 118, 119) . 
	10. O valor atualizado do débito apurado (sem juros) em 1º/1/2017 é de R$ 1.636.927,35 (v. peça 157, p. 172) , portanto superior a R$ 100.000,00, na forma estabelecida conforme os arts. 6º, inciso I, e 19 da IN-TCU 71/2012, modificados pela IN-TCU 76/2016. 
	11. Logo, a tomada de contas especial está, assim, devidamente constituída e em condição de ter seguimento. 
	Exame Técnico 
	12. Informa-se que não foram encontrados débitos imputáveis a Arnaldo Celestino dos Santos, Francisco Eliezer Pinto Gonçalves, Jeremias José da Silva, Joaci Bispo dos Santos, José Carlos Siqueira, José Joaquim dos Santos, Lindinalva Leite Franco da Silva, Maria das Dores da Silva, Maria Magali Trovo Leite da Silva, Noêmia Trindade dos Santos e Zilda Elena Leonel Ferreira em outros processos em tramitação neste Tribunal. Quanto a Vera Lúcia da Silva Santos, foram encontrados débitos no seguinte processo, conforme quadro abaixo (v. peça 138) :
Quadro 1
	Tomada de Contas Especial em andamento – responsável: Vera Lúcia da Silva Santos
	Nr. Processo
	Assunto

	Processo 027.373/2017-7
 (Relator: André de Carvalho) 
	Prejuízo causado por fraude na concessão/manutenção de benefícios previdenciários (PAD 23.564.000397/2010-91) 

	12.1 Apesar de ter sido verificada a existência de outro processo em desfavor de Vera Lúcia da Silva Santos em tramitação nesta Casa (cf. Quadro 1 acima) , considera-se não ser conveniente o apensamento do presente processo a qualquer um deles, tendo em vista que tal apensamento não atenderia a expectativa de racionalização administrativa, pois nenhum dos processos identificados alcança todos os responsáveis solidários do presente processo. Assim sendo, eventual apensamento só redundaria em um incremento de complexidade no desdobramento desses processos, com ampliação do rol de responsáveis solidários em relações diferentes de solidariedade por débitos diferentes. Para verificar as assinaturas, acesse www.tcu.gov.br/autenticidade, informando o código 61175674. 
	13. Transcorrido o prazo regimental fixado e mantendo-se inerte a aludida responsável, impõese que seja considerada revel, dando-se prosseguimento ao processo, de acordo com o art. 12, § 3º, da Lei 8.443/1992. 
	14. As conclusões e provas constantes dos presentes autos são bastantes para atribuir à Sra. Vera Lúcia da Silva Santos a responsabilidade pelo débito apurado nos autos, haja vista que apuração de responsabilidade da ex-servidora funda-se em elementos substanciosos quanto à materialidade e autoria dos ilícitos que lhes foram imputados (cf. relatórios conclusivos individuais, peças 10, 13, 16, 19, 22, 31, 34, 42, 45, de Relatório – Pólo de Ação de Revisão de Benefícios – São Paulo/SP, peça 28, e Relatório de Encaminhamento, peça 147, p. 7-8) . 
	15. Com efeito, o INSS indicou a situação irregular dos segurados em virtude de terem sido beneficiários de concessão de benefício previdenciário de habilitação de benefícios de aposentadoria por tempo de contribuição sem a presença do segurado e sem exigência de procuração; sem o competente requerimento de benefício; com inserção de endereços residenciais falsos; ocorridos fora do horário de funcionamento da Agência; de inserção de vínculos empregatícios inexistentes para compor o tempo de contribuição; majoração dos períodos de vínculos empregatícios; enquadramento e/ou conversão de tempo de contribuição como se fosse atividade especial sem a apresentação dos formulários específicos para comprovação de atividade especial; de concessão de pensão por morte sem comprovação de união estável; de habilitação e concessão de benefício de auxílio doença previdenciário sem comprovação de vínculo com o Regime Geral de Previdência Social, sem efetivo afastamento do trabalho e/ou sem a realização de perícias médicas, mas não caracterizou a atuação desses segurados/procuradora de segurada que tenha contribuído para a perpetração dessa irregularidade (v. peças 10, 13, 16, 19, 22, 28, 31, 34, 42, 45, 147, p. 7-8) . 
	15.1. Ante a falta de elementos que comprovassem a atuação culposa ou dolosa dos demais responsáveis em conluio com a ex-servidora envolvida na fraude, impõe-se aplicar ao caso concreto a mesma solução a que chegou o TCU quando da prolação do Acórdão 859/2013-TCU-Plenário e 3.626/2013-TCU-Plenário, no sentido de excluir os segurados da relação processual. 
	15.2. Cabe aqui abrir um parêntese para esclarecer que a proposta de exclusão dos segurados da relação processual não tem o condão de obstaculizar eventual cobrança administrativa e/ou judicial de iniciativa do INSS quanto a valores recebidos indevidamente pelos beneficiários. 
	15.3. Não obstante o art. 16, § 2º, da Lei 8.443/92 e a jurisprudência do TCU citada no item 8 desta instrução erijam a demonstração de culpa ou dolo como pressuposto indispensável para que a conduta do particular (estranho à Administração) esteja submetida à jurisdição do TCU, claro está que pode haver casos em que o segurado se beneficiou da fraude sem que dela tivesse conhecimento, ou seja, sem agir de maneira dolosa ou culposa. 
	15.4. Ainda assim, mesmo que o segurado não tenha consciência do ilícito, é inegável que a percepção de valores pagos indevidamente, por não preenchidos os pressupostos legais para a concessão do benefício, gera, para o beneficiário, o dever de ressarcir a Previdência Social, sob pena de enriquecimento sem causa, a teor do que dispõe o art. 884 do Código Civil. 
	15.5. Em outras palavras, a eventual decisão do Tribunal pela exclusão desses segurados da relação processual não impediria a adoção de providências administrativas e/ou judiciais que a entidade prejudicada entender como cabíveis, com o objetivo de reaver aquilo que foi pago sem justa causa, ou seja, à míngua de fundamento jurídico. 
	15.6. Destarte, caso seja ratificado o posicionamento de que os segurados arrolados nesta TCE devem ser excluídos da relação processual, considera-se oportuno comunicar ao Instituto Nacional do Seguro Social – INSS e à Procuradoria Geral Federal – PGF que a mencionada decisão não impede a adoção de providências administrativas e/ou judiciais, com vistas a reaver valores que eventualmente foram pagos aos referidos beneficiários, em virtude da concessão indevida de benefício previdenciário. 
	16. Então, a ex-servidora do INSS, Vera Lúcia da Silva Santos, CPF-XXX.075.498-XX, promoveu irregularmente a concessão de benefícios de aposentadoria aos Srs. Arnaldo Celestino dos Santos, Francisco Eliezer Pinto Gonçalves, Jeremias José da Silva, Joaci Bispo dos Santos, José Carlos Siqueira, José Joaquim dos Santos, Lindinalva Leite Franco da Silva, Maria das Dores da Silva, Maria Magali Trovo Leite da Silva, Noêmia Trindade dos Santos e Zilda Elena Leonel Ferreira (v. Relatórios, peças 10, 13, 16, 19, 22, 28, 31, 34, 42, 45; Relatórios Auditoria de Benefício, peça 9, p. 8- 9; peça 12, p. 8-13; peça 15, p. 12-20; peça 18, p. 9-22, peça 21, p. 8-11; peça 27, p. 8-10; peça 30, p. 8-10; peça 33, p. 8-10; peça 36, p. 7-11; peça 41, p. 7-16; peça 44, p. 7-9) considerando que promoveu a inserção de vínculos empregatícios inexistentes para compor o tempo de contribuição (Arnaldo, Francisco, Jeremias, Joaci, Antonio Carlos, José Joaquim, Maria das Dores, Maria Magali e Noêmia, cf. Relatórios, peças 10, 13, 19, 22, 28, 31, 42, 45 e 147, p. 7-8) , majoração de períodos de vínculos empregatícios (José Joaquim, cf. Relatório, peça 31) ; de concessão de pensão por morte sem comprovação de união estável (Lindinalva, cf. Relatório, peça 34) ; enquadramento e/ou conversão de tempo de contribuição como se fosse atividade especial sem a apresentação dos formulários específicos para comprovação de atividade especial (Francisco, Jeremias e Maria Magali, cf. Relatórios, peças 13, 19 e 42) ; concessão de benefício de auxílio doença previdenciário sem comprovação de vínculo com o Regime Geral de Previdência Social, sem efetivo afastamento do trabalho e/ou sem a realização de perícias médicas (ref. Zilda, procuradora beneficiada pelos saques dos valores correspondentes aos pagamentos desse benefício, peça 15, p. 28-34; peça 16) , importando na concessão indevida de benefícios previdenciários, contrariando o art. 52 da Lei 8.213, de 24 de julho de 1991, que estabelece ser a aposentadoria por tempo de serviço devida, cumprida a carência exigida; o art. 59 da mesma lei que exige o cumprimento de exigências a que se refere para a concessão do auxílio-doença e seu art. 74, por não caracterizada a condição de dependente para recebimento de pensão por morte, além dos arts. 56, 60 e 62 do Decreto 3.048, de 06 de maio de 1999, em sua então primeira redação, concernentes às exigências para a contagem do tempo de serviço e de contribuição e para a concessão de aposentadoria por tempo de contribuição; art. 71 do referido Decreto, por não cumprimento das exigências nele previstas para auxílio doença e o art. 105 do mesmo Decreto, por não comprovação regular da condição de dependente para recebimento de pensão por morte. 
	16.1. Na condição de responsável pela avaliação do atendimento às condições legais para fins de aposentadoria no que concerne ao tempo de serviço/tempo de contribuição e concessão do referido benefício, a servidora Vera Lúcia da Silva Santos promoveu as referidas concessões sem suporte em documentos ou consultas idôneos, resultando em concessões que geraram pagamentos irregulares dos benefícios, em prejuízo ao Erário federal, sem que se indicasse qualquer situação que justificasse a adoção de tal conduta, em vez de promover a devida verificação do atendimento das condições para tais concessões, com base na documentação apresentada pelos segurados e/ou em consultas que validassem as informações disponibilizadas nos documentos em apreço e abster-se de concedê-las nas condições que se encontravam os respectivos processos. 
	16.2. Tais ocorrências implicaram a prática de ato de gestão ilegal e ilegítimo, além de infração à norma legal de natureza operacional resultando em dano ao Erário descrito na proposta de encaminhamento desta Instrução.
	Verificação do Prazo de Prescrição da Pretensão Punitiva 
	17. Observa-se não ter ocorrido a prescrição da pretensão punitiva por parte do TCU que, nos termos do entendimento firmado no Acórdão 1441/2016-TCU-Plenário (Rel. Ministro Benjamin Zymler) , subordina-se ao prazo geral de prescrição indicado no art. 205 do Código Civil, qual seja, dez anos contados a partir da data de ocorrência da irregularidade sancionada, nos termos do art. 189 do Código Civil. Apesar de as irregularidades discutidas nesta TCE terem ocorrido nos exercícios de 1999 a 2010, o prazo prescricional foi interrompido pelo ato que ordenou a citação do responsável, datado de 14/1/2019 (peça 152) , antes de completar-se a contagem de prazo de dez anos, cuja a data de início da contagem foi 6/9/2010 (data do último pagamento, considerada como data de início de contagem do prazo de prescrição da pretensão punitiva, conforme entendimento do Acórdão 1641/2016-TCU-Plenário) que ainda iria ocorrer em 6/9/2020. 
	17.1. Nesse sentido, em caso concreto semelhante ao discutido nesta TCE, o Tribunal se manifestou por meio do Acórdão 70/2017-TCU-Plenário, rel. Min. Augusto Nardes, tendo se posicionado nos seguintes termos no Voto condutor: 
	‘13.Quanto à aplicação da penalidade da multa prevista no art. 57 da Lei 8.443/1992, acolho o encaminhamento sugerido pela unidade instrutiva, aderida pelo MPTCU, no sentido de que essa penalidade obedece à prescrição decenal disposta no art. 205 do Código Civil, com regramento intertemporal no art. 2.028 do mesmo Códex Civilista, nos termos do decidido pelo Tribunal no Acórdão 1441/2016-TCU-Plenário (Processo TC-Processo 030.926/2015-7 – incidente de uniformização de jurisprudência – Redator Ministro Benjamin Zymler, sessão de 8/6/2016) . 
	14. Sobre a data de ocorrência da irregularidade sancionada, a hipótese vertente trata de pagamentos de benefícios previdenciários de natureza continuada. Logo, correta a análise da unidade técnica de considerar como termo inicial da contagem do prazo prescricional cada pagamento de benefício previdenciário irregular, devido ao caráter sucessivo e prestacional que caracteriza esse direito. Ou seja, cada nova parcela paga de maneira indevida representa um termo inicial de transcurso da prescrição, para efeitos da aplicação da multa prevista no art. 57 da Lei 8.443/1992. Com entendimento análogo, vale citar os Acórdãos TCU-Plenário nº s 1.075/2016 e 1.641/2016’.
	Conclusão
	18. Considerando que o alcance da jurisdição do Tribunal de Contas da União sobre terceiros estranhos à Administração Pública depende da comprovação de que tenham agindo com dolo ou culpa. Considerando que, no caso concreto, não há elementos que indiquem cabalmente a participação dos beneficiários no conluio para a prática dos atos fraudulentos apurados pela auditoria interna do INSS, conclui-se, portanto, que a atribuição de responsabilidade apenas à ex-servidora Vera Lúcia da Silva Santos, com a exclusão dos segurados da relação processual, é a medida que melhor se coaduna com os ditames da culpabilidade e dos princípios da racionalidade processual e da efetividade da jurisdição de contas, conforme os argumentos apresentados na instrução anterior (peça 139) . 
	19. Diante da revelia da Sra. Vera Lúcia da Silva Santos e inexistindo nos autos elementos que permitam concluir pela ocorrência de boa-fé ou de excludentes de culpabilidade em sua conduta, propõe-se que suas contas sejam julgadas irregulares e que a responsável seja condenada em débito, com aplicação da multa prevista no art. 57 da Lei 8.443/1992. 
	Proposta de Encaminhamento
	20. Diante do exposto, submetem-se os autos à consideração superior, propondo ao Tribunal: 
	a) excluir da relação processual os segurados Arnaldo Celestino dos Santos (CPF: XXX.402.738-XX) , Francisco Eliezer Pinto Gonçalves (CPF: XXX.558.288-XX) , Jeremias José da Silva (CPF: XXX.113.268-XX) , Joaci Bispo dos Santos (CPF: XXX.803.358-XX) , José Carlos Siqueira (CPF: XXX.254.528-XX) , José Joaquim dos Santos (CPF: XXX.072.648-XX) , Lindinalva Leite Franco da Silva (CPF: XXX.289.208-XX) , Maria das Dores da Silva (CPF: XXX.255.738-XX) , Maria Magali Trovo Leite da Silva (CPF: XXX.371.158-XX) , Noêmia Trindade dos Santos (CPF: XXX.005.818-XX) e a procuradora de segurada Zilda Elena Leonel Ferreira (CPF: XXX.525.688-XX) ; 
	b) com fundamento nos arts. 1º, inciso I, 16, inciso III, alínea ‘d’, e §§ 1º e 2º da Lei 8.443/1992 c/c os arts. 19 e 23, inciso III, da mesma Lei, e com arts. 1º, inciso I, 209, inciso IV, e §§ 1º e 5º, 210 e 214, inciso III, do Regimento Interno, que sejam julgadas irregulares as contas da Sra. Vera Lúcia da Silva Santos, CPF: XXX.075.498-XX, ex-servidora do INSS, e condená-la ao pagamento das quantias a seguir especificadas, com a fixação do prazo de quinze dias, a contar da notificação, para comprovar, perante o TCU (art. 214, inciso III, alínea ‘a’, do Regimento Interno) , o recolhimento da dívida aos cofres do Instituto Nacional do Seguro Social (INSS) , atualizada monetariamente e acrescida dos juros de mora, calculados a partir das datas discriminadas, até a data do recolhimento, na forma prevista na legislação em vigor, em decorrência da concessão irregular de benefícios previdenciários, ocasionando prejuízo aos cofres públicos, segundo os pagamentos efetuados abaixo descriminados:
	
	                Segurado: Arnaldo Celestino dos Santos
	Valor original (R$) 
	Data da Ocorrência

	3.029,99
	1º/4/2003

	982,70
	10/4/2003

	982,70
	13/5/2003

	982,70
	11/6/2003

	2.164,88
	10/9/2003

	1.082,44
	10/9/2003

	1.082,44
	10/10/2003

	1.082,44
	12/11/2003

	2.164,88
	10/12/2003

	1.082,44
	13/1/2004

	1.082,44
	11/2/2004

	1.082,44
	10/3/2004

	1.082,44
	5/4/2004

	1.082,44
	5/5/2004

	1.131,47
	3/6/2004

	1.131,47
	5/7/2004

	1.131,47
	4/8/2004

	1.131,47
	3/9/2004

	1.131,47
	5/10/2004

	1.131,47
	4/11/2004

	2.262,94
	3/12/2004

	1.131,47
	5/1/2005

	1.131,47
	3/2/2005

	1.131,47
	3/3/2005

	1.131,47
	5/4/2005

	1.131,47
	4/5/2005

	1.203,37
	3/6/2005

	1.203,37
	5/7/2005

	1.203,37
	3/8/2005

	1.203,37
	5/9/2005

	1.203,37
	5/10/2005

	1.203,37
	4/11/2005

                                Segurado: Francisco Eliezer Pinto Gonçalves
	Valor original (R$) 
	Data da Ocorrência

	1.002,13
	13/2/2004

	1.768,48
	12/3/2004

	1.768,48
	8/4/2004

	1.768,48
	7/5/2004

	1.807,03
	7/6/2004

	1.807,03
	7/7/2004

	1.807,03
	6/8/2004

	1.807,03
	8/9/2004

	1.807,03
	7/10/2004

	1.807,03
	8/11/2004

	3.614,06
	7/12/2004

	1.807,03
	7/1/2005

	1.807,03
	9/2/2005

	1.807,03
	7/3/2005

	1.807,03
	7/4/2005

	1.807,03
	6/5/2005

	1.921,86
	7/6/2005

	1.921,86
	7/7/2005

	1.921,86
	5/8/2005

	1.921,86
	8/9/2005

	1.921,86
	7/10/2005

	1.921,86
	8/11/2005

	3.843,72
	7/12/2005

	1.921,86
	6/1/2006

	1.921,86
	7/2/2006

	1.921,86
	7/3/2006

                                Segurado: Jeremias José da Silva	
	Valor original (R$) 
	Data da Ocorrência

	686,66
	17/12/2003

	1.420,69
	6/1/2004

	1.420,69
	9/2/2004

	1.420,69
	2/3/2004

	4.321,19
	7/7/2004

	1.479,81
	7/7/2004

	1.479,81
	6/8/2004

	1.479,81
	3/9/2004

	1.479,81
	6/10/2004

	1.479,81
	3/11/2004

	2.959,62
	2/12/2004

	1.479,81
	5/1/2005

	1.479,81
	2/2/2005

	1.479,81
	2/3/2005

	1.479,81
	4/4/2005

	1.479,81
	3/5/2005

	1.573,85
	2/6/2005

	1.573,85
	4/7/2005

	1.573,85
	2/8/2005

	1.573,85
	5/9/2005

	1.573,85
	4/10/2005

	1.573,85
	3/11/2005

	3.147,70
	2/12/2005

	1.573,85
	3/1/2006

	1.573,85
	2/2/2006

	1.573,85
	2/3/2006

	1.573,85
	4/4/2006

	1.652,54
	3/5/2006

	1.652,54
	2/6/2006

	1.652,54
	4/7/2006

	1.652,54
	2/8/2006

	1.652,54
	4/9/2006

	1.652,69
	3/10/2006

	1.652,69
	3/11/2006

	3.305,38
	4/12/2006

	1.652,69
	3/1/2007

	1.652,69
	2/2/2007

	1.652,69
	2/3/2007

	1.652,69
	3/4/2007

	1.707,22
	3/5/2007

	1.707,22
	4/6/2007

	1.707,22
	3/7/2007

	1.707,22
	2/8/2007

	2.560,83
	4/9/2007

	1.707,22
	2/10/2007

	1.707,22
	5/11/2007

	2.560,83
	4/12/2007

	1.707,22
	3/1/2008

	1.707,22
	7/2/2008

	1.707,22
	4/3/2008

	1.792,58
	2/4/2008

	1.792,58
	5/5/2008

	1.792,58
	3/6/2008

	1.792,58
	2/7/2008

	1.792,58
	4/8/2008

	2.688,87
	2/9/2008

	1.792,58
	2/10/2008

	1.792,58
	4/11/2008

	2.688,87
	2/12/2008

	1.792,58
	5/1/2009

	1.792,58
	3/2/2009

	1.898,70
	3/3/2009

	1.898,70
	2/4/2009

	1.898,70
	5/5/2009

	1.898,70
	2/6/2009

	1.898,70
	2/7/2009

	1.898,70
	4/8/2009

	2.848,05
	2/9/2009

	1.898,70
	2/10/2009

	1.898,70
	4/11/2009

	2.848,05
	2/12/2009

	1.898,70
	5/1/2010

	2.015,28
	2/2/2010

	2.015,28
	2/3/2010

	2.015,28
	5/4/2010

	2.015,28
	4/5/2010

	2.015,28
	2/6/2010

	2.015,28
	2/7/2010

	2.215,21
	3/8/2010

	3.067,90
	2/9/2010

                                Segurado: Joaci Bispo dos Santos
	Valor original (R$) 
	Data da Ocorrência

	87,23
	10/11/2003

	1.308,53
	10/11/2003

	1.635,66
	2/12/2003

	1.308,53
	2/1/2004

	1.308,53
	2/2/2004

	1.308,53
	1º/3/2004

	1.308,53
	1º/4/2004

	1.308,53
	3/5/2004

	1.414,74
	1º/6/2004

	1.414,74
	1º/7/2004

	1.414,74
	2/8/2004

	1.414,74
	1º/9/2004

	1.414,74
	1º/10/2004

	1.414,74
	1º/11/2004

	2.829,48
	1º/12/2004

	1.414,74
	3/1/2005

	1.414,74
	1º/2/2005

	1.414,74
	1º/3/2005

	1.414,74
	1º/4/2005

	1.414,74
	2/5/2005

	1.504,64
	1º/6/2005

	1.504,64
	1º/7/2005

	1.504,64
	1º/8/2005

	1.504,64
	1º/9/2005

	1.504,64
	3/10/2005

	1.504,64
	1º/11/2005

	3.009,28
	1º/12/2005

	1.504,64
	2/1/2006

	1.504,64
	1º/2/2006

	1.504,64
	1º/3/2006

	1.504,64
	3/4/2006

	1.579,87
	2/5/2006

	1.579,87
	1º/6/2006

	1.579,87
	3/7/2006

	1.579,87
	1º/8/2006

	2.369,80
	1º/9/2006

	1.580,02
	2/10/2006

	1.580,02
	1º/11/2006

	2.370,11
	1º/12/2006

	1.580,02
	2/1/2007

	1.580,02
	1º/2/2007

	1.580,02
	1º/3/2007

	1.580,02
	2/4/2007

	1.632,16
	2/5/2007

	1.632,16
	1º/6/2007

	1.632,16
	2/7/2007

	1.632,16
	1º/8/2007

	2.448,24
	3/9/2007

	1.632,16
	1º/10/2007

	1.632,16
	1º/11/2007

	2.448,24
	3/12/2007

	1.632,16
	2/1/2008

	1.632,16
	1º/2/2008

	1.632,16
	3/3/2008

	1.713,76
	1º/4/2008

	1.713,76
	2/5/2008

	1.713,76
	2/6/2008

	1.713,76
	1º/7/2008

	1.713,76
	1º/8/2008

	2.570,64
	1º/9/2008

	1.713,76
	1º/10/2008

	1.713,76
	3/11/2008

	2.570,64
	1º/12/2008

	1.713,76
	2/1/2009

	1.713,76
	2/2/2009

	1.815,21
	2/3/2009

	1.815,21
	1º/4/2009

	1.815,21
	4/5/2009

	1.815,21
	1º/6/2009

	1.815,21
	1º/7/2009

	1.815,21
	3/8/2009

	2.722,81
	1º/9/2009

	1.815,21
	1º/10/2009

	1.815,21
	3/11/2009

	2.722,81
	1º/12/2009

	1.815,21
	4/1/2010

	1.926,66
	1º/2/2010

	1.926,66
	1º/3/2010

	1.926,66
	1º/4/2010

	1.926,66
	3/5/2010

	1.926,66
	1º/6/2010

	1.926,66
	1º/7/2010

	2.127,42
	2/8/2010

	2.933,01
	1º/9/2010

                                    Segurado: José Carlos Siqueira
	Valor original (R$) 
	Data da Ocorrência

	145,74
	15/5/2003

	1.093,09
	15/5/2003

	1.093,09
	13/6/2003

	1.417,77
	11/7/2003

	1.417,77
	19/8/2003

	1.417,77
	11/9/2003

	1.417,77
	16/10/2003

	1.417,77
	17/11/2003

	2.481,09
	11/12/2003

	1.417,77
	14/1/2004

	1.417,77
	12/2/2004

	1.417,77
	11/3/2004

	1.417,77
	6/4/2004

	1.417,77
	6/5/2004

	1.481,99
	4/6/2004

	1.481,99
	6/7/2004

	1.481,99
	5/8/2004

	1.481,99
	6/9/2004

	1.481,99
	6/10/2004

	1.481,99
	5/11/2004

	2.963,98
	6/12/2004

	1.481,99
	6/1/2005

	1.481,99
	4/2/2005

	1.481,99
	4/3/2005

	1.481,99
	6/4/2005

	1.481,99
	5/5/2005

	1.576,17
	6/6/2005

	1.576,17
	6/7/2005

	1.576,17
	4/8/2005

	1.576,17
	6/9/2005

	1.576,17
	6/10/2005

                                    Segurado: José Joaquim dos Santos
	Valor original (R$) 
	Data da Ocorrência

	958,33
	20/6/2003

	958,33
	20/6/2003

	975,29
	17/7/2003

	975,29
	20/8/2003

	975,29
	5/9/2003

	975,29
	7/10/2003

	975,29
	11/11/2003

	1.706,75
	8/12/2003

	975,29
	7/1/2004

	975,29
	5/2/2004

	975,29
	4/3/2004

	975,29
	6/4/2004

	975,29
	6/5/2004

	1.019,47
	4/6/2004

	1.019,47
	6/7/2004

	1.019,47
	5/8/2004

	1.019,47
	6/9/2004

	1.019,47
	6/10/2004

	1.019,47
	5/11/2004

	2.038,94
	6/12/2004

	1.019,47
	6/1/2005

	1.019,47
	4/2/2005

	1.019,47
	4/3/2005

	1.019,47
	6/4/2005

	1.019,47
	5/5/2005

	1.084,25
	6/6/2005

	1.084,25
	6/7/2005

	1.084,25
	4/8/2005

	1.084,25
	6/9/2005

	1.084,25
	6/10/2005

	1.084,25
	7/11/2005

	2.168,50
	6/12/2005

	1.084,25
	6/1/2006

	1.084,25
	6/2/2006

	1.084,25
	6/3/2006

	1.084,25
	6/4/2006

	1.138,46
	5/5/2006

	1.138,46
	6/6/2006

	1.138,46
	6/7/2006

	1.138,46
	4/8/2006

	1.707,69
	6/9/2006

	1.138,56
	5/10/2006

	1.138,56
	7/11/2006

	1.707,89
	6/12/2006

	1.138,56
	5/1/2007

	1.138,56
	6/2/2007

	1.138,56
	6/3/2007

	1.138,56
	5/4/2007

	1.176,13
	7/5/2007

	1.176,13
	6/6/2007

	1.176,13
	5/7/2007

	1.176,13
	6/8/2007

	1.764,19
	6/9/2007

	1.176,13
	4/10/2007

	1.176,13
	7/11/2007

	1.764,20
	6/12/2007

	1.176,13
	7/1/2008

	1.176,13
	11/2/2008

	1.176,13
	6/3/2008

	1.234,93
	4/4/2008

	1.234,93
	7/5/2008

	1.234,93
	5/6/2008

	1.234,93
	4/7/2008

	1.234,93
	6/8/2008

	1.852,39
	4/9/2008

	1.234,93
	6/10/2008

	1.234,93
	6/11/2008

	1.852,40
	4/12/2008

	1.234,93
	7/1/2009

	1.234,93
	5/2/2009

	1.308,03
	5/3/2009

	1.308,03
	6/4/2009

	1.308,03
	7/5/2009

	1.308,03
	4/6/2009

	1.308,03
	6/7/2009

                                    Segurada: Lindinalva Leite Franco da Silva
	Valor original (R$) 
	Data da Ocorrência

	20,00
	15/4/2003

	200,00
	15/4/2003

	240,00
	15/5/2003

	240,00
	13/6/2003

	240,00
	15/7/2003

	240,00
	14/8/2003

	240,00
	12/9/2003

	240,00
	14/10/2003

	240,00
	14/11/2003

	440,00
	12/12/2003

	240,00
	15/1/2004

	240,00
	16/2/2004

	240,00
	5/4/2004

	240,00
	7/4/2004

	240,00
	7/5/2004

	260,00
	8/6/2004

	260,00
	7/7/2004

	260,00
	6/8/2004

	260,00
	8/9/2004

	260,00
	7/10/2004

	260,00
	8/11/2004

	520,00
	7/12/2004

	260,00
	7/1/2005

	260,00
	9/2/2005

	260,00
	7/3/2005

	260,00
	8/4/2005

	260,00
	9/5/2005

	300,00
	7/6/2005

	300,00
	7/7/2005

	300,00
	5/8/2005

	300,00
	8/9/2005

	300,00
	7/10/2005

	300,00
	8/11/2005

	600,00
	7/12/2005

	300,00
	6/1/2006

	300,00
	7/2/2006

	300,00
	7/3/2006

                                    Segurada: Maria das Dores da Silva
	Valor original (R$) 
	Data da Ocorrência

	2.085,60
	6/6/2003

	521,40
	6/6/2003

	521,40
	26/6/2003

	574,32
	18/7/2003

	574,32
	13/8/2003

	574,32
	10/9/2003

	574,32
	10/10/2003

	574,32
	11/11/2003

	1.148,64
	17/12/2003

	574,32
	16/1/2004

	574,32
	10/2/2004

	574,32
	9/3/2004

	574,32
	7/4/2004

	574,32
	5/5/2004

	600,33
	3/6/2004

	600,33
	6/7/2004

	600,33
	3/8/2004

	600,33
	2/9/2004

	600,33
	5/10/2004

	600,33
	3/11/2004

	1.200,66
	3/12/2004

	600,33
	4/1/2005

	600,33
	2/2/2005

	600,33
	2/3/2005

	600,33
	6/4/2005

	600,33
	3/5/2005

	638,48
	2/6/2005

	638,48
	4/7/2005

	638,48
	2/8/2005

	638,48
	2/9/2005

	638,48
	4/10/2005

	638,48
	3/11/2005

	1.276,96
	2/12/2005

	638,48
	3/1/2006

	638,48
	2/2/2006

	638,48
	2/3/2006

	638,48
	4/4/2006

	670,40
	3/5/2006

	670,40
	2/6/2006

	670,40
	4/7/2006

	670,40
	2/8/2006

	1.005,72
	4/9/2006

	670,46
	3/10/2006

	670,46
	3/11/2006

	1.005,72
	4/12/2006

	670,46
	3/1/2007

	670,46
	2/2/2007

	670,46
	2/3/2007

	670,46
	3/4/2007

	692,58
	3/5/2007

	692,58
	4/6/2007

	692,58
	3/7/2007

	692,58
	2/8/2007

	1.038,87
	4/9/2007

	692,58
	2/10/2007

	692,58
	5/11/2007

	1.038,87
	4/12/2007

	692,58
	3/1/2008

	692,58
	7/2/2008

	692,58
	4/3/2008

	727,20
	2/4/2008

	727,20
	5/5/2008

	727,20
	3/6/2008

	727,20
	2/7/2008

	727,20
	4/8/2008

	1.080,80
	2/9/2008

	727,20
	2/10/2008

	727,20
	4/11/2008

	1.090,80
	2/12/2008

	727,20
	5/1/2009

	727,20
	3/2/2009

	770,25
	3/3/2009

	            Segurada: Maria Magali Trovo Leite da Silva
	Valor original (R$) 
	Data da Ocorrência

	4.390,20
	1°/4/2004

	1.248,40
	27/4/2004

	1.248,40
	19/5/2004

	1.287,22
	4/6/2004

	1.287,22
	5/7/2004

	1.287,22
	4/8/2004

	1.287,22
	3/9/2004

	1.287,22
	5/10/2004

	1.287,22
	4/11/2004

	2.574,44
	3/12/2004

	1.287,22
	5/1/2005

	1.287,22
	3/2/2005

	1.287,22
	3/3/2005

	1.287,22
	5/4/2005

	1.287,22
	4/5/2005

	1.369,02
	3/6/2005

	1.369,02
	5/7/2005

	1.369,02
	3/8/2005

	1.369,02
	5/9/2005

	1.369,02
	5/10/2005

	1.369,02
	4/11/2005

	2.738,04
	5/12/2005

	1.369,02
	4/1/2006

	1.369,02
	3/2/2006

	1.369,02
	3/3/2006

	1.369,02
	5/4/2006

	1.437,47
	4/5/2006

	1.437,47
	5/6/2006

	1.437,47
	5/7/2006

	1.437,47
	3/8/2006

	2.156,20
	5/9/2006

	1.437,60
	4/10/2006

	1.437,60
	6/11/2006

	2.156,47
	5/12/2006

	1.437,60
	4/1/2007

	1.437,60
	5/2/2007

	1.437,60
	5/3/2007

	1.437,60
	4/4/2007

	1.485,04
	4/5/2007

	1.485,04
	5/6/2007

	1.485,04
	4/7/2007

	1.485,04
	3/8/2007

	2.227,56
	5/9/2007

	1.485,04
	3/10/2007

	1.485,04
	6/11/2007

	2.227,56
	5/12/2007

	1.485,04
	4/1/2008

	1.485,04
	8/2/2008

	1.485,04
	5/3/2008

	1.559,29
	3/4/2008

	1.559,29
	6/5/2008

	1.559,29
	4/6/2008

	1.559,29
	3/7/2008

	1.559,29
	5/8/2008

	2.338,93
	3/9/2008

	1.559,29
	3/10/2008

	1.559,29
	5/11/2008

	2.338,94
	3/12/2008

	1.559,29
	6/1/2009

	1.559,29
	4/2/2009

	1.651,59
	4/3/2009

	1.651,59
	3/4/2009

	1.651,59
	6/5/2009

	1.651,59
	3/6/2009

	1.651,59
	3/7/2009

	1.651,59
	5/8/2009

	2.477,38
	3/9/2009

	1.651,59
	5/10/2009

	1.651,59
	5/11/2009

	2.477,39
	3/12/2009

	1.651,59
	6/1/2010

	1.752,99
	3/2/2010

	1.752,99
	3/3/2010

	1.752,99
	6/4/2010

	1.752,99
	5/5/2010

	1.752,99
	4/6/2010

	1.752,99
	5/7/2010

	1.779,09
	4/8/2010

	2.668,63
	3/9/2010

                                   Segurada: Noêmia Trindade dos Santos 
	Valor original (R$) 
	Data da Ocorrência

	191,21
	4/7/2003

	523,48
	4/7/2003

	523,48
	7/8/2003

	523,48
	4/9/2003

	523,48
	6/10/2003

	828,84
	4/12/2003

	523,48
	4/12/2003

	523,48
	8/1/2004

	523,48
	10/2/2004

	523,48
	4/3/2004

	523,48
	6/4/2004

	523,48
	6/5/2004

	547,19
	7/6/2004

	547,19
	6/7/2004

	547,19
	9/8/2004

	547,19
	6/9/2004

	547,19
	6/10/2004

	547,19
	5/11/2004

	1.094,38
	6/12/2004

	547,19
	6/1/2005

	547,19
	4/2/2005

	547,19
	4/3/2005

	547,19
	6/4/2005

	547,19
	5/5/2005

	581,96
	6/6/2005

	581,96
	6/7/2005

	581,96
	4/8/2005

	581,96
	6/9/2005

	581,96
	6/10/2005

	581,96
	7/11/2005

	1.163,92
	6/12/2005

	581,96
	5/1/2006

	581,96
	6/2/2006

	581,96
	6/3/2006

	581,96
	6/4/2006

	611,05
	5/5/2006

	611,05
	6/6/2006

	611,05
	6/7/2006

	611,05
	4/8/2006

	916,57
	6/9/2006

	611,10
	5/10/2006

	611,10
	7/11/2006

	916,63
	6/12/2006

	611,10
	5/1/2007

	611,10
	6/2/2007

	611,10
	6/3/2007

	611,10
	5/4/2007

	631,26
	7/5/2007

	631,26
	6/6/2007

	631,26
	5/7/2007

	631,26
	6/8/2007

	946,89
	6/9/2007

	631,26
	4/10/2007

	631,26
	7/11/2007

	946,89
	6/12/2007

	631,26
	7/1/2008

	631,26
	11/2/2008

	631,26
	6/3/2008

	662,82
	4/4/2008

	662,82
	7/5/2008

	662,82
	5/6/2008

	662,82
	4/7/2008

	662,82
	6/8/2008

	994,23
	4/9/2008

	662,82
	6/10/2008

	662,82
	6/11/2008

	994,23
	4/12/2008

	662,82
	7/1/2009

	662,82
	5/2/2009

	702,05
	5/3/2009

	702,05
	6/4/2009

	702,05
	7/5/2009

	702,05
	4/6/2009

	702,05
	6/7/2009

	702,05
	6/8/2009

	1.053,07
	4/9/2009

	702,05
	6/10/2009

	702,05
	6/11/2009

	1.053,08
	4/12/2009

	702,05
	7/1/2010

	745,15
	4/2/2010

	745,15
	4/3/2010

	745,15
	7/4/2010

	745,15
	6/5/2010

	745,15
	7/6/2010

	745,15
	6/7/2010

	756,24
	5/8/2010

	1.134,36
	6/9/2010

                                Procuradora da Segurada Iraci Silveira Cleto:
		Zilda Elena Leonel Ferreira
	Valor original (R$) 
	Data da Ocorrência

	3.275,67
	14/4/1999

	954,08
	14/4/1999

	954,08
	4/5/1999

	954,08
	2/6/1999

	979,45
	2/7/1999

	979,45
	3/8/1999

	979,45
	2/9/1999

	979,45
	4/10/1999

	979,45
	3/11/1999

	1.958,90
	2/12/1999

	979,45
	4/1/2000

	979,45
	2/2/2000

	979,45
	2/3/2000

	979,45
	4/4/2000

	979,45
	3/5/2000

	979,45
	6/6/2000

	1.036,35
	5/7/2000

	1.036,35
	2/8/2000

	1.036,35
	4/9/2000

	1.036,35
	3/10/2000

	1.036,35
	3/11/2000

	2.072,70
	5/12/2000

	1.036,35
	3/1/2001

	1.036,35
	2/2/2001

	1.036,35
	2/3/2001

	1.036,35
	3/4/2001

	1.036,35
	8/5/2001

	1.036,35
	4/6/2001

	1.115,72
	3/7/2001

	1.115,72
	2/8/2001

	1.115,72
	4/9/2001

	1.115,72
	2/10/2001

	1.115,72
	6/11/2001

	2.231,44
	4/12/2001

	1.115,72
	3/1/2002

	1.115,72
	4/2/2002

	1.115,72
	4/3/2002

	1.115,72
	2/4/2002

	1.115,72
	6/5/2002

	1.115,72
	4/6/2002

	1.218,36
	2/7/2002

	1.218,36
	2/8/2002

	1.218,36
	3/9/2002

	1.218,36
	2/10/2002

	1.218,36
	6/11/2002

	2.436,72
	3/12/2002

	1.218,36
	3/1/2003

	1.218,36
	11/2/2003

	1.218,36
	6/3/2003

	1.218,36
	2/4/2003

	1.218,36
	5/5/2003

	1.218,36
	3/6/2003

	1.458,49
	2/7/2003

	1.458,49
	4/8/2003

	1.458,49
	2/9/2003

	1.458,49
	2/10/2003

	1.458,49
	4/11/2003

	2.916,98
	2/12/2003

	1.458,49
	5/1/2004

	1.458,49
	3/2/2004

	1.458,49
	2/3/2004

	1.458,49
	2/4/2004

	364,62
	28/2/2005

c) aplicar à Sra. Vera Lúcia da Silva Santos, CPF: XXX.075.498-XX, a multa prevista no art. 57 da Lei 8.443/1992 c/c o art. 267 do Regimento Interno, com a fixação do prazo de quinze dias, a contar da notificação, para comprovar, perante o Tribunal (art. 214, inciso III, alínea “a”, do Regimento Interno) , o recolhimento da dívida aos cofres do Tesouro Nacional, atualizada monetariamente desde a data do acórdão até a do efetivo recolhimento, se for paga após o vencimento, na forma da legislação em vigor; 
d) autorizar: 
d.1) desde logo, nos termos do art. 28, inciso II, da Lei 8.443/1992, a cobrança judicial das dívidas caso não atendidas as notificações; 
d.2) caso solicitado, o pagamento das dívidas da Sra. Vera Lúcia da Silva Santos em 36 parcelas mensais e consecutivas, nos termos do art. 26 da Lei 8.443/1992 c/c o art. 217 do Regimento Interno, fixando-lhe o prazo de quinze dias, a contar do recebimento da notificação, para comprovar (em) perante o Tribunal o recolhimento da primeira parcela, e de trinta dias, a contar da parcela anterior, para comprovar o recolhimento das demais parcelas, devendo incidir sobre cada valor mensal, atualizado monetariamente, os juros de mora devidos, na forma prevista na legislação em vigor; 
e) encaminhar cópia da deliberação ao Procurador-Chefe da Procuradoria da República em São Paulo, nos termos do § 3º do art. 16 da Lei 8.443/1992 c/c o § 7º do art. 209 do Regimento Interno do TCU, para adoção das medidas cabíveis; e comunicar-lhe que o relatório e o voto que a fundamentarem podem ser acessados por meio do endereço eletrônico www.tcu.gov.br/acordaos e que, caso haja interesse, o Tribunal pode enviar-lhe cópia desses documentos sem qualquer custo; 
f) comunicar ao Instituto Nacional do Seguro Social – INSS e à Procuradoria Geral Federal – PGF que decisão indicada na alínea ‘a’ acima não impede a adoção de providências administrativas e/ou judiciais, com vistas a reaver valores que eventualmente foram pagos aos segurados nela referidos, em razão da concessão indevida de benefício previdenciário”.
3.	Enfim, por intermédio da Exma. Sra. Procuradora-Geral Cristina Machado da Costa e Silva, o MPTCU anuiu, em cota singela (Peça 161) , à aludida proposta da unidade técnica.
	É o Relatório.

não há.

Procuradora-Geral Cristina Machado da Costa e Silva.

TOMADA DE CONTAS ESPECIAL. FRAUDE NA CONCESSÃO DE BENEFÍCIOS PREVIDENCIÁRIOS. CITAÇÃO. REVELIA. CONTAS IRREGULARES. DÉBITO. MULTA. SOLICITAÇÃO PARA O ARRESTO DE BENS. INABILITAÇÃO TEMPORÁRIA PARA O EXERCÍCIO DE FUNÇÃO PÚBLICA NA ADMINISTRAÇÃO FEDERAL. CIÊNCIA.

TOMADA DE CONTAS ESPECIAL (TCE)

Secretaria de Controle Externo de Tomada de Contas Especial (Secex-TCE).

Trata-se de tomada de contas especial instaurada pela Gerência Executiva do Instituto Nacional do Seguro Social (INSS) em Sorocaba – SP contra Vera Lúcia da Silva Santos, como então servidora do INSS, diante da fraude pela irregular concessão de benefícios previdenciários e da subsequente produção de dano ao erário sob o valor histórico de R$ 852.546,08.
2.	Como visto, o Processo Administrativo Disciplinar (PAD) nº 35664.000397/2010-91 (Peça 6) evidenciou que a Sra. Vera Lúcia da Silva Santos teria promovido a indevida concessão de benefícios previdenciários, EM FUNÇÃO, entre outras, das seguintes irregularidades: (a) inserção de vínculos empregatícios inexistentes; (b) majoração de períodos de vínculos empregatícios; (c) retroação irregular da data de início do benefício; (d) concessão de pensão por morte sem a comprovação da devida união estável; e (e) concessão indevida de auxílio-doença.
3.	Na fase interna da TCE, a Comissão Permanente de TCE da Gerência Executiva do Instituto Nacional do Seguro Social (INSS) em Sorocaba – SP concluiu pela responsabilização da então servidora Vera Lúcia da Silva Santos em solidariedade com os segurados-beneficiários da aludida fraude e com a procuradora da segurada (Arnaldo Celestino dos Santos, Francisco Eliezer Pinto Gonçalves, Jeremias José da Silva, Joaci Bispo dos Santos, José Carlos Siqueira, José Joaquim dos Santos, Lindinalva Leite Franco da Silva, Maria das Dores da Silva, Maria Magali Trovo Leite da Silva, Noêmia Trindade dos Santos e Zilda Elena Leonel Ferreira  – Peça 124, fls. 18/19) .
4.	Todavia, no âmbito do TCU, a Secex-TCE promoveu a citação apenas de Vera Lúcia da Silva Santos, diante da prática da aludida fraude previdenciária, mas, a despeito da regular citação, a então servidora não apresentou as suas alegações de defesa, nem, tampouco, efetuou o recolhimento do débito apurado nos autos, passando à condição de revel perante o TCU, nos termos do art. 12, § 3º, da Lei nº 8.443, de 16 1992.
5.	De todo modo, após a análise final do feito, a unidade técnica propôs a irregularidade das contas de Vera Lúcia da Silva Santos para condená-la em débito e em multa, tendo o MPTCU anuído a essa proposta.
6.	Incorporo os pareceres da unidade técnica e do MPTCU a estas razões de decidir, sem prejuízo, no entanto, de pugnar pela adicional inabilitação temporária da responsável para o exercício de função pública.
7.	A gravidade da aludida irregularidade é tão evidente que, para além da presente TCE, foi promovida a demissão da aludida responsável (Peça 8, fl. 2) , a partir do referido PAD (Peça 6) , destacando que a Sra. Vera Lúcia da Silva Santos também figura como responsável no processo de TCE sob TC Processo 027.373/2017-7 (em tramitação no TCU) .
8.	Mostra-se adequada, então, a proposta da unidade técnica no sentido de julgar irregulares as contas de Vera Lúcia da Silva Santos, como pessoa física causadora do aludido dano ao erário, em consonância, por exemplo, com o Acórdão 321/2019-TCU-Plenário.
9.	O TCU não deve passar a pugnar, contudo, pela persecução dos segurados-beneficiários, com a eventual citação no presente momento, até porque o instituto da solidariedade passiva se configura como benefício legal erigido em favor do ente estatal credor, e não da pessoa privada devedora (v.g.: Acórdãos 1.159/2015, 2.263/2015 e 3.039/2015, do Plenário) , sem prejuízo de que, no âmbito administrativo ou judicial, eles possam ser demandadas pelos eventuais ilícitos perpetrados. 
10. 	De toda sorte, em face do correspondente dano ao erário, o TCU deve promover o envio de solicitação para que a AGU promova as medidas judiciais cabíveis com vistas ao arresto dos bens da então servidora, nos termos do art. 61 da Lei nº 8.443, de 1992, e do art. 275 do RITCU, garantindo, com isso, a futura execução do débito ora imputado, sem prejuízo de, nesse caso, o MPTCU atentar para a eventual possibilidade de promover o referido arresto em relação ao valor consolidado das diversas dívidas já eventualmente imputadas contra a aludida responsável em outros processos de tomada de contas especial autuados no âmbito do TCU, além de lhe aplicar a multa legal e de inabilitá-la temporariamente para o exercício de função pública na administração federal, sopesando o impacto do correspondente dano ao erário sobre o tempo da aludida inabilitação para fixá-la em 8 (oito) anos, sem prejuízo da aplicação da subjacente multa legal. 
11. 	Não se vislumbra, enfim, a suposta prescrição da pretensão punitiva do TCU no presente caso concreto, já que, nos termos do Acórdão 1441/2016-TCU-Plenário, não houve o transcurso de mais de dez anos entre a ordem para a citação da responsável no âmbito do TCU, em 14/1/2019 (Peça 152) , e o período final de cessação dos aludidos desvios de recursos federais, em setembro de 2010.
12. 	Ocorre que, por meio do Acórdão 1.441/2016 proferido pelo Plenário na Sessão Extraordinária de 8/6/2016, o TCU firmou o seu entendimento no sentido de que a prescrição da pretensão punitiva deve seguir a regra geral do prazo decenal, contado a partir do fato, em linha com o art. 205 do Código Civil brasileiro, interrompendo-se a contagem do aludido prazo com a ordem de citação, nos termos do art. 240, caput, da Lei nº 13.105 (Código Processual Civil) , de 2015. 
13. 	Sem prejuízo, contudo, do respeito a esse entendimento do Tribunal, reitero a minha ressalva já registrada em vários outros julgados do TCU no sentido de que, na ausência de lei específica, o TCU não deveria aplicar qualquer prazo prescricional sobre a referida pretensão punitiva ou, então, na pior das hipóteses, o Tribunal deveria aplicar a regra prescricional fixada pela Lei nº 9.873, de 1999, não só porque ela trata diretamente de prescrição no âmbito do direito administrativo sancionador, mas também porque, entre outras medidas, a aludida lei manda aplicar o prazo prescricional penal, quando a infração administrativa também configure crime, além de determinar expressamente que, no caso de ilícito continuado ou permanente, a contagem do prazo se inicie no dia da cessação do aludido ilícito. 
14. 	Por essa linha, ao tempo em que registro essa minha posição pessoal, pugno pela aplicação da multa legal à aludida responsável, além da referida inabilitação temporária, submetendo-me, pois, ao entendimento fixado pelo TCU no âmbito do aludido Acórdão 1441/2016-TCU-Plenário. 
15. 	Entendo, portanto que o TCU deve julgar irregulares as presentes contas, nos termos do art. 16, III, “c” e “d”, da Lei nº 8.443, de 1992, para condenar a aludida responsável ao pagamento do débito apurado nestes autos, além de lhe aplicar a multa prevista no art. 57 da Lei 8.443, de 1992, e de inabilitá-la, ainda, para o exercício de função pública na administração federal pelo período de 8  (oito) anos, nos termos do art. 60 da Lei nº 8.443, de 1992, deixando de avaliar a eventual responsabilidade dos segurados-beneficiários na aludida fraude, já que eles sequer teriam sido citados nestes autos.
	
	Ante o exposto, voto pela prolação do Acórdão ora submetido a este Colegiado.
TCU, Sala das Sessões, em 10 de abril de 2019.
Ministro-Substituto ANDRÉ LUÍS DE CARVALHO
Relator